臺灣新竹地方法院民事裁定　九十一年小上字第一五號
　　上　訴　人　甲○○
　　被上訴人　　乙○○
右當事人間清償借款事件，上訴人對於中華民國九十一年五月二十日本院竹北簡易庭
九十年竹北小字第一一四號第一審提起上訴，本院裁定如左：
    主      文
上訴駁回。
第二審訴訟費用新臺幣捌佰伍拾肆元由上訴人負擔。
    理      由
一、按小額訴訟程序，依民事訴訟法第四百三十六條之二十四第一項之規定，固得上
    訴於管轄之地方法院，惟依同條第二項之規定，其上訴理由，非以其判決違背法
    令為理由，不得為之。又小額訴訟程序，當事人於第二審程序不得提出新攻擊防
    禦方法，同法第四百三十六條之二十八亦定有明文。意即小額訟訟程序，基本上
    其訴訟程序之設計，無非欲使當事人就該小額訴訟事件能儘速定息紛爭，故求急
    速解決，而以二審終結，同時異於該簡易訴訟程序之設計（一、二審為事實審，
    例外以判決違背法令即適用法規顯有錯誤，使得飛躍上訴於最高法院，此有民事
    訴訟法第四百三十六條之一及同條之二規定足參），就該小額訴訟程序以第一審
    為事實審，第二審則為法律審（即以一審判決是否違背法令唯論，此從小額訴訟
    程序所規範之民事訴訟法第四百三十六條之二規定足參）為設計，是以該小額訴
    訟程序，於民事訴訟法第四百三十六條之三十二乃有規定準用該普通訴訟程序之
    二審規定（諸如同法第四百四十條上訴期間、第四百四十一條上訴狀之法定程式
    、第四百四十一條及四百四十二條上訴不合法之處理）及普通訴訟程序之第三審
    即法律審規定（諸如第四百六十八條、第四百六十九條第一款至第五款規定判決
    違背法令情形、第四百七十一條上訴理由之表明提出及未合法提出之處理）。意
    即依上說明，就該小額訴訟事件之第二審上訴：（一）於上訴之合法要件，如上
    訴之法定程式（即民事訴訟法第四百四十一條之規定上訴聲明之記載陳述）、上
    訴期間、上訴費之繳交等不合法要件，當即依前揭第四百三十六條之規定準用該
    二審即同法第四百四十一條或第四百四十二條之規定為命補正，逾期未補正或不
    能補正者，始以裁定駁回。（二）於該上訴理由之提出，觀該小額訴訟程序第四
    百三十六條之二十五之規定，觀該法文乃規定上訴狀應記載上訴理由，同時應具
    體載明判決違背法令之法規內容及具體事實，然此並非該上訴程式之合法要件，
    而係涉及該法律審所規範之應如何為上訴理由之表明及提出，是此部分即屬前揭
    小額訴訟程序第四百三十六條之三十二規定，準用該法律審之第四百七十一條之
    規定，意即如上訴人所提上訴狀未表明上訴理由（未合法表明上訴理由者、詳理
    由二所述），即應於上訴後二十日內提出理由書，否則未提出者，即毋庸命提出
    或補正，而逕得由二審法院裁定駁回。此核先敘明。
二、次依民事訴訟法第四百三十六條之二十五之規定，小額訴訟程序之上訴人，於上
    訴二審（即法律審）時，應以判決違背法令為據，同時上訴狀應載明原判決所違
    背之法令內容及具體內容；及依訴訟資料可認為原判決有違背法令之具體事實。
    從而，該當事人以該小額訴訟之原判決有違背法令而提起上訴時，其上訴狀理由
    就上開內容應有具體之指摘，並揭示該法規之條項及具體內容，如係成文法以外
    之法則，倘為司法院之解釋或判例，則應揭示該判解之字號及內容，如係該民事
    訴訟法第四百六十九條所規定之各款事由，則應揭示合於該條款之事實。否則其
    上訴狀理由如未依此項方法表明者，即難認為已對該原審判決之違背法令有具體
    之指摘。上訴人僅就原審取捨證據任加指摘，並未具體指摘原判決違背何等法規
    ，其上訴難謂合法。此並有最高法院七十一年台上字第三一四號判例足憑。
三、本件上訴人就中華民國九十一年五月二十日本院竹北簡易庭九十年竹北小字第一
    一四號第一審小額訴訟程序之原審判決，固於法定期間內提起上訴，然就其上訴
    狀之上訴理由記載，無非以「被上訴人未提出原始收據為憑，且所提金額不合乎
    邏輯；系爭生財工具未經驗收，被上訴人擅自處理、佔為己有；本案件因臺灣台
    北地方法院搬至新店時，曾經遺失二次，法院之疏失而耽誤上訴人之權益，應予
    查明；借據載明一年後，如經營無盈餘，借據自動消失，非如被上訴人空口所言
    ，被上訴人始終不讓股東與房東見面，一手遮天，自圓其說；上訴人於八十九年
    四月十三日收受台灣士林地方法院八十九年度促字第六八三六號支付命令，不可
    能如原審所述於八十九年三月十七日聲請支付命令，應予查明」云云，為本件上
    訴理由，提起本件上訴，此有上訴人之上訴狀所載理由在卷足憑。揆諸前揭理由
    二及最高法院判例所述，本件上訴人僅係就原審判決取捨證據加以指摘，其所提
    訴訟資料復無從認該原判決有違背法令之具體事實。從而依該小額訴訟程序第四
    百三十六條之三十二規定，準用該法律審之同法第四百七十一條之規定，本件上
    訴人上訴狀即未合法表明本件上訴理由，而該上訴人於九十一年六月十日上訴後
    迄今，均未提有合法之上訴理由書，綜前揭說明，即應由本院依法裁定駁回。
四、依民事訴訟法第四百三十六條之三十二、第四百七十一條、第九十五條、第七十
    八條，裁定如主文。
中　　　華　　　民　　　國　　九十一　　年　　　七　　　月　　二十九　　日
                                  臺灣新竹地方法院民事第一庭
~B審判長法官　蔡孟芳
~B法　　　官　謝永昌
~B法　　　官　黃美文
右為正本係照原本作成。
不得上訴。
~B法院書記官　洪木志
中　　　華　　　民　　　國　　九十一　　年　　　七　　　月　　　三十一　日
